最高法院刑事判決　　　　　　　　　 111年度台上字第3203號
上　訴　人　張釆焄






上列上訴人因加重詐欺案件，不服臺灣高等法院臺中分院中華民
國111年4月14日第二審判決（111年度金上訴字第686號，起訴案
號：臺灣彰化地方檢察署110年度偵字第11921號），提起上訴，
本院判決如下：
    主  文
上訴駁回。
    理  由
一、按刑事訴訟法第377 條規定，上訴於第三審法院，非以判決
    違背法令為理由，不得為之。是提起第三審上訴，應以原判
    決違背法令為理由，係屬法定要件。如果上訴理由書狀並未
    依據卷內訴訟資料，具體指摘原判決不適用何種法則或如何
    適用不當，或所指摘原判決違法情事，顯與法律規定得為第
    三審上訴理由之違法情形，不相適合時，均應認其上訴為違
    背法律上之程式，予以駁回。
二、本件原審審理結果，認定上訴人張采焄有原判決事實欄所載
    三人以上共同詐欺、一般洗錢等犯行明確，因而維持第一審
    依想像競合關係，從重論處上訴人三人以上共同詐欺取財罪
    刑及諭知沒收、追徵之判決，駁回其在第二審之上訴，已載
    敘其調查證據之結果及憑以認定犯罪事實之心證理由，有卷
    存資料可資覆按。
三、想像競合犯係一行為觸犯數罪名，行為人犯罪行為侵害數法
    益皆成立犯罪，僅因法律規定從一重處斷科刑，而成為科刑
    一罪而已，自應對行為人所犯各罪均予適度評價。因此法院
    決定想像競合犯之處斷刑時，雖從較重罪名之法定刑為裁量
    之準據，惟具體形成宣告刑時，亦應將輕罪之刑罰合併評價
    。又量刑係法院就繫屬個案犯罪之整體評價，為事實審法院
    得依職權自由裁量之事項，故量刑判斷當否之準據，應就判
    決之整體觀察為綜合考量，不可摭拾其中片段，遽予評斷，
    苟已以行為人之責任為基礎，並斟酌刑法第57條各款所列情
    狀，在法定刑度內，酌量科刑，無偏執一端，致明顯失出失
    入情形，即不得任意指摘為違法。原判決就上訴人之所犯，
    業具體審酌刑法第57條科刑等相關一切情狀，並於量刑時審
    酌上訴人犯後自白一般洗錢犯行等情，已兼顧所犯各罪有利
    與不利之科刑資料，包含加重詐欺取財與一般洗錢犯行依想
    像競合犯從一重論處之輕罪部分減刑事由（符合洗錢防制法
    第16條第2 項偵查或審判中自白減刑事由），所量處之刑，
    客觀上未逾越法定刑度，且與罪刑相當原則無悖，難認有逾
    越法律規定範圍、濫用裁量權限，或上訴意旨所指就想像競
    合犯之輕罪量刑事由評價不足之違法情形。上訴意旨執以指
    摘原判決量刑過重，且關於加重詐欺取財犯行未審酌想像競
    合犯中輕罪減輕事由，有違反比例原則、平等原則、罪刑相
    當原則及適用法則不當之違法云云，並非上訴第三審之合法
    理由。
四、犯罪之情狀可憫恕者，得依刑法第59條之規定，酌量減輕其
    刑，係屬事實審法院於職權範圍內得酌定之事項，除其裁量
    權之行使，明顯違反比例原則外，不得任意指摘，執為第三
    審上訴理由。原審審酌上訴人犯罪情狀，認無可憫恕之事由
    ，已記明其理由，未依該條規定酌減其刑，並不違法。上訴
    意旨主張上訴人於本案情節，在客觀上具有情堪憫恕之處等
    語，指摘原判決未依上開規定酌減之違法，同非合法之第三
    審上訴理由。
五、綜上，本件上訴違背法律上之程式，應予駁回。
據上論結，應依刑事訴訟法第395條前段，判決如主文。
中    華    民    國   111    年    7     月    27    日
                  刑事第九庭審判長法  官  蔡  彩  貞  
                                  法  官  梁  宏  哲  
                                  法  官  周  盈  文  
                                  法  官  蔡  廣  昇  
                                  法  官  鄧  振  球  
本件正本證明與原本無異
                                  書記官
中    華    民    國   111    年    8     月    4     日